【裁判字號】    88,易,1490
【裁判日期】    890315
【裁判案由】    傷害
【裁判全文】
臺灣屏東地方法院刑事判決                        八十八年度易字第一四九號
    公  訴  人  臺灣屏東地方法院檢察署檢察官
    被      告  乙○○
    被      告  癸○○
    被      告  子○○
右列被告因傷害案件，經檢察官提起公訴（八十八年度偵字第五八四一號），本院判
決如左：
     主  文
乙○○、癸○○、子○○均無罪。
     理  由
一、公訴意旨略以：被告乙○○、癸○○、鐘志鴻與另案被告孔世雲於八十八年三月
    二十九日凌晨許，在屏東縣新埤鄉○村○○○路二十五號停看聽魯味茶坊喝酒，
    席間與鄰桌之告訴人丁○○、辛○○、己○○、戊○○、壬○○、陳明進、丙○○等七人，因口角發生衝突，竟共同基於普通傷害之犯意連絡，於同日凌晨二時
    許，在前揭茶坊內，分持酒瓶、鐵棍等凶器，在前揭茶坊內與丁○○七人互毆，
    且當雙方仍處於互毆狀況之同時，被告甲○○（另行審結）亦趕來互毆現場，見
    狀，即基於與被告乙○○、癸○○、鐘志鴻、孔世雲等人前述普通傷害之犯意聯
    絡，參與與丁○○七人互毆之行列，致辛○○受有前額撕裂傷及左下肢裂傷、丁○○受有左臉部擦傷、撕裂傷、己○○受有右上肢、背部、上臀部擦傷等傷害，
    因認被告三人涉有刑法第二百七十七條第一項之傷害罪嫌。
二、訊據被告乙○○、癸○○、子○○均堅決否認有何傷害犯行，被告乙○○、癸○○辯稱：係告訴人等七人一進來就打渠等，渠等並未打人等語；被告子○○則辯
    稱：當時告訴人等七人進來，便持木棍、鐵棍打人，伊根本沒機會還手，就被打
    不省人事了等語。認被告三人涉有本件犯行，無非以告訴人丁○○、辛○○、己○○之指述，及證人戊○○、壬○○、丙○○之證述，及驗傷診斷書三紙為主要
    論據。
三、按犯罪事實應依證據認定之，無證據不得推定其犯罪事實；不能證明被告犯罪者
    ，應諭知無罪之判決，刑事訴訟法第一百五十四條、第三百零一條第一項分別定
    有明文。又對於現在不法之侵害，而出於防衛自己或他人權利之行為，不罰，刑
    法第二十三條亦著有明文。再者，認定不利於被告之事實，須依積極證據，茍積
    極證據不足為被告不利事實之認定時，即應為有利於被告之認定，更不必有何有
    利之證據；又，認定犯罪事實所憑之證據，雖不以直接證據為限，間接證據亦包
    括在內；然而無論為直接證據或間接證據，其為訴訟上之證明，須於通常一般人
    均不致有所懷疑，而得以確信其為真實之程度者，始得據為有罪之認定，此有最
    高法院三十年上字第八一六號、七十六年臺上字第四九八六號刑事判例可資參照
    。
四、經查：
（一）本件告訴人丁○○、辛○○、己○○，及證人戊○○、壬○○、丙○○既與被
      告乙○○、癸○○、子○○利害相左，除渠等指述外，自應綜合其他證據加以
      審認。又被告三人均堅決否認有傷害犯行，而卷附之診斷證明書僅可證明告訴
      人等當時確受有前揭傷害，尚非能據此推論係被告等基於傷害犯意，動手毆打
      告訴人等致之，先予敘明。
（二）被告三人均辯稱：係告訴人等先行尋釁等語。而證人即該茶坊之服務生庚○○
      於本院審理時證稱：當天係告訴人等結帳後先走了又回來，持酒瓶、鐵棍等打
      人等語，查證人庚○○係該店服務生，與被告及告訴人等，前均不相識，應無
      迴護任何一方之理，是證人所言，本件係告訴人等先行尋釁，應堪予以認定。
（三）被告子○○辯稱：當時告訴人等七人進來，便持木棍、鐵棍打人，伊根本沒機
      會還手，就被打不省人事了等語。查被告子○○當日受有「頭部外傷併腦挫傷
      、右硬腦膜上血塊」之傷害，並即送財團法人大順醫院施以開顱手術，有本院
      八十八年度易字第一二九八號判決、診斷證明書各一份可稽，與告訴人三人前
      揭所受之傷害相較，被告子○○所受之傷顯然較重，參以其係頭部受傷，其所
      辯伊被打後即不省人事，應堪予以採信。另以告訴人等分持鐵管、木棍毆打被
      告子○○頭部之情視之（見本院八十八年易字第一二九八號判決），常人的反
      應自是全力反抗，否則頃刻即有生命危險，縱於過程中，用力推擠對方，亦屬
      被告子○○之正當防衛行為。且依告訴人等之受傷情形觀之，縱告訴人等所受
      之傷，均係被告子○○所致，亦應認被告子○○之防衛並無過當之處，況告訴
      人等之傷勢係群體互毆而來，並非被告子○○一人所致，足認被告之防衛並未
      逾越必要之程度，是尚難遽令其負何傷害罪責。此外，復查無其他積極證據足
      認被告子○○有何傷害犯行，依前揭說明，自應為被告子○○無罪之諭知。
（四）又被告乙○○、癸○○辯稱：係告訴人等七人一進來就打渠等，渠等並未打人
      等語。而證人庚○○於本院審理時證稱：伊當時見乙○○被很多人一起圍毆，
      然乙○○因事實上不可能，故並未還手等語；證人戊○○則當庭指認被告癸○○並未參與互毆等語。而證人庚○○係該店服務生，前與被告等及告訴人等均
      不相識，其證言應堪採信；證人戊○○則係告訴人之友人，亦無迴護被告癸○○之理，其證言亦堪予採信。是被告乙○○、癸○○所辯，應堪予以採信。公
      訴人認定被二人犯嫌所憑之證據，即未達通常一般人均不致有所懷疑，而得以
      確信其為真實之程度。此外，復查無其他積極證據足認被告乙○○、癸○○有
      何傷害犯行，揆諸前揭法條及判例，自應為被告乙○○、癸○○無罪之諭知。
據上論斷，應依刑事訴訟法第三百零一條第一項，判決如主文。
本案經檢察官蔡孟利到庭執行職務。
中      華      民      國      八十九      年      三      月  十五    日
                                      臺灣屏東地方法院刑事第二庭
                                          法  官  李  宛  玲
右正本證明與原本無異。
對於本判決如有不服應於收受送達後十日內向本院提出上訴書狀上訴於台灣高等法院
高雄分院並按他造當事人之人數附具繕本。
                                          書記官   林  天  化
中      華      民      國      八十九      年      三      月   十五   日


司法院資訊處製作；財團法人民間司法改革基金會備份。
